臺灣臺南地方法院刑事判決             99年度交易字第310號
公  訴  人  臺灣臺南地方法院檢察署檢察官
被      告  黃鉅文
選任辯護人  劉錦勳律師
            黃俊達律師
            蘇文斌律師
上列被告因過失致死案件，經檢察官提起公訴（99年度調偵字第
1264、1265號），被告就被訴事實為有罪之陳述，本院裁定進行
簡式審判程序，判決如下：
    主    文
黃鉅文因過失致人於死，處有期徒刑拾月。
    事    實
一、黃鉅文於民國98年12月11日上午10時35分許，騎乘車牌號碼
    BQ8-555號重型機車，沿速限每小時50公里之臺南市○○路
    ○段機慢車優先道由北向南行至該路段與文成一路交岔路口
    時，本應注意行車速度，依速限標誌或標線之規定，並應注
    意汽車行駛時，駕駛人應注意車前狀況，並隨時採取必要之
    安全措施，而依當時天候晴朗、日間自然光線、路面鋪裝柏
    油、乾燥無缺陷、無障礙物及視距良好等情，客觀上並無不
    能注意之情事，竟疏於注意，貿然以時速60公里之速度超速
    行駛，且疏未注意車前狀況，致撞及前方陳博文所騎乘在停
    等區暫停之車牌號碼TMI-699號輕型機車，造成陳博文人、
    車倒地，受有蜘蛛網膜下出血、左側肩胛骨骨折及左側第2
    到第5肋骨骨折等傷害，經送醫急救，因顱腦損傷併長期臥
    床，且陳博文本身年邁、有高血壓及糖尿病，而於99年6月
    18日中午12時25分許，因感染症併敗血症死亡。黃鉅文於肇
    事後，在未有偵查犯罪職務之機關或公務員發覺其為犯罪人
    前，即向到場處理本件道路交通事故而尚不知肇事者為何人
    之臺南市警察局交通警察隊車禍處理小組警員供承其為肇事
    人，自首並接受裁判。
二、案經臺灣臺南地方法院檢察署檢察官相驗後自動偵查起訴。
    理    由
一、本件係經被告黃鉅文就被訴之犯罪事實為有罪之表示，而經
    本院裁定以簡式審判程序加以審理，依刑事訴訟法第273條
    之2、第159條第2項之規定，不適用傳聞法則有關限制證據
    能力之相關規定，合先敘明。
二、訊據被告黃鉅文對於上揭事實坦承不諱，復有道路交通事故
    現場圖、道路交通事故調查報告表(一)、(二)、財團法人奇美醫
    院診斷證明書、病歷資料及現場照片33張附卷可稽（見相驗
    卷第30-52頁）。按行車速度，依速限標誌或標線之規定；
    又按汽車行駛時，駕駛人應注意車前狀況，並隨時採取必要
    之安全措施，道路交通安全規則第93條第1項前段及94條第3
    項分別定有明文，被告經合法程序考領駕駛執照，對上揭交
    通安全規則應知之甚稔，並予注意。查上開肇事地點即臺南
    市○○路○段之速限為每小時50公里，且事故發生當時天候
    晴朗、日間自然光線、路面鋪裝柏油、乾燥無缺陷、無障礙
    物及視距良好等情，有上揭道路交通事故調查報告表(一)及道
    路交通事故現場蒐證照片33張在卷可參，是被告客觀上並無
    不能注意之情事，然被告於上揭時、地騎乘機車疏未注意前
    開交通安全規則，撞及被害人陳博文發生車禍，致被害人陳
    博文受有前開所述之傷害，並於99年6月18日死亡，被告於
    本件車禍之發生，顯有過失。又本件交通事故之肇事因素，
    經本院囑託臺南市政府車輛行車事故鑑定委員會及臺灣省車
    輛行車事故覆議鑑定委員會鑑定結果，其中臺灣省車輛行車
    事故覆議鑑定委員會鑑定結果亦與本院上開認定結果相同，
    有臺灣省車輛行車事故覆議鑑定委員會100年5月24日覆議字
    第1006201973號函及覆議字第1000512號覆議意見書在卷可
    憑（見本院卷第92-95頁），足認被告就本件交通事故之發
    生，確有過失甚明。至被告雖主張被害人行至機車停等區時
    是靜止的，而當時是綠燈，可證被害人可能當時想左轉，則
    被害人不當停車在機車停等區內，被害人就本件事故之發生
    亦與有過失，應以臺南市政府車輛行車事故鑑定委員會初議
    結果為可採等語，惟查無具體事證證明被害人當時係欲左轉
    而將車輛停置在機車停等區內，被告此部分之主張，已難採
    憑，至臺南市政府車輛行車事故鑑定委員會之鑑定意見固認
    被害人於路口停等不當妨礙人車通行，同為肇事原因等語（
    見本院卷第74、75頁），然被害人若係在機車停等區停等紅
    燈，而於號誌變成綠燈準備起駛或已緩慢起駛時遭被告自後
    撞及，亦難認被害人就本件事故之發生與有過失，臺南市政
    府車輛行車事故鑑定委員會上開鑑定意見，亦無從採取，是
    被告主張被害人與有過失等語，尚屬不能證明。又被害人陳
    博文因本件車禍死亡，業經臺灣臺南地方法院檢察署檢察官
    督同法醫及檢驗員相驗屬實，製有勘驗筆錄、相驗屍體證明
    書、法醫複驗鑑定報告書及相驗屍體照片在卷可憑（見相驗
    卷第63-81頁、第87-91頁），則被害人陳博文之死亡與被告
    之過失行為間，即有相當因果關係。因此，本件被告過失致
    人於死之犯行，事證明確，應予依法論科。
三、核被告黃鉅文所為，係犯刑法第276條第1項之過失致死罪。
    被告於肇事後，在未有偵查犯罪職務之機關或公務員發覺其
    為犯罪人前，即向至現場處理本件道路交通事故，尚不知肇
    事者為何人之臺南市警察局交通警察隊車禍處理小組警員供
    承其肇事犯罪，自首並接受裁判等情，有臺南市警察局交通
    事故肇事人自首情形紀錄表1紙在卷可稽（見相驗卷第53頁
    ），應依刑法第62條前段之規定減輕其刑。爰審酌被告未曾
    因犯罪受有刑之宣告，有臺灣高等法院被告前案紀錄表在卷
    足憑，堪認其品行尚屬良好，以及生活狀況、智識程度（大
    學肄業）、被告於本件事故中應負全部過失責任，暨犯罪後
    坦承犯行態度尚佳，惟被告迄未能與被害人之家屬達成和解
    賠償損害等一切情狀，量處如主文所示之刑，以資懲儆。
據上論斷，應依刑事訴訟法第273條之1第1項、第299條第1項前
段，刑法第276條第1項、第62條前段，刑法施行法第1條之1，判
決如主文。
本案經檢察官吳坤城到庭執行職務。
中    華    民    國   100    年    7     月    13    日
                    刑事第十五庭  法  官  林福來
以上正本證明與原本無異。
如不服本判決應於收受本判決後10日內向本院提出上訴書狀，並
應敘述具體理由。其未敘述上訴理由者，應於上訴期間屆滿後20
日內向本院補提理由書狀（均須按他造當事人之人數附繕本）「
切勿逕送上級法院」。
                                  書記官  李淑惠
中    華    民    國   100    年    7     月    15    日
附錄論罪科刑法條：
刑法第276條第1項：
因過失致人於死者，處二年以下有期徒刑、拘役或二千元以下罰
金。